【裁判字號】    99,監,14
【裁判日期】    990630
【裁判案由】    改定監護人
【裁判全文】
臺灣臺東地方法院民事裁定                99年度監字第14號
聲  請  人  戊○○
            丁○○
相  對  人  乙○○
上列當事人聲請改定監護人事件，本院裁定如下：
    主  文
改定丁○○（女，民國○○年○月○○○日生，身分證統一編號
：Ｚ000000000號）為受監護宣告之人乙○○（男，民
國○○○年○月○○日生，身分證統一編號：Ｚ0000000
00號）之監護人。
指定丙○○（男，民國○○○年○月○○日生，身分證統一編號
：Ｚ000000000號）為會同開具財產清冊之人。
聲請程序費用新臺幣壹仟元由相對人負擔。
    理  由
一、聲請意旨略以：相對人乙○○為聲請人戊○○之夫、丁○○
    之父，前經臺灣士林地方法院以97年度禁字第22號裁定宣告
    禁治產，並由聲請人戊○○監護，惟聲請人戊○○與相對人
    已於98年2月11日經臺灣士林地方法院以97年度婚字第178號
    判決離婚確定，並不適宜再擔任相對人之監護人。爰依民法
    第1106條之1規定，聲請改定由相對人之長女即聲請人丁○○擔任相對人之監護人等語。
二、按民法總則中華民國97年5月2日修正之條文施行前，已為禁
    治產宣告者，視為已為監護宣告；繫屬於法院之禁治產事件
    ，其聲請禁治產宣告者，視為聲請監護宣告；聲請撤銷禁治
    產宣告者，視為聲請撤銷監護宣告；並均於修正施行後，適
    用修正後之規定，民法總則施行法第4條定有明文。本件相
    對人前經臺灣士林地方法院以97年度禁字第22號裁定宣告禁
    治產在案，業經本院調取上開禁治產宣告卷宗核閱屬實，而
    首揭民法總則修正條文，業於98年11月23日施行，則相對人
    既經為禁治產之宣告，揆諸上開說明，自應視為已受監護之
    宣告，合先敘明。
三、次按有事實足認監護人不符受監護人之最佳利益，或有顯不
    適任之情事者，法院得依受監護人、四親等內之親屬、檢察
    官、主管機關或其他利害關係人之聲請，改定適當之監護人
    ，不受第1094條第1項規定之限制；法院依第1106條之1改定
    監護人時，應同時指定會同開具財產清冊之人，民法第1106
    條之1第1項、第1094條第4項分別定有明文。又法院選定或
    改定監護人時，應依受監護人之最佳利益，審酌一切情狀，
    尤應注意下列事項：(一)受監護人之年齡、性別、意願、健康
    情形及人格發展需要；(二)監護人之年齡、職業、品行、意願
    、態度、健康情形、經濟能力、生活狀況及有無犯罪前科紀
    錄；(三)監護人與受監護人間或受監護人與其他共同生活之人
    間之情感及利害關係；(四)法人為監護人時，其事業之種類與
    內容，法人及其代表人與受監護人之利害關係，民法第1094
    條之1復已揭示。上開規定，依民法第1113條規定，均準用
    於成年人之監護。
四、本件聲請人戊○○、丁○○主張，其二人分別係相對人之妻
    、女，聲請人戊○○並為相對人之監護人，惟聲請人戊○○
    與相對人已於98年2月11日經臺灣士林地方法院判決離婚確
    定在案，已不適宜再擔任監護人等情，業據提出戶籍謄本、
    臺灣士林地方法院97年度婚字第178號民事判決暨確定證明
    書影本附卷可稽，復據聲請人戊○○、丁○○到庭陳述綦詳
    （參見本院卷第25頁），並經本院依職權調取臺灣士林地方
    法院97年度禁字第22號禁治產宣告卷宗核閱無訛，自堪信為
    真實。聲請人戊○○既因離婚而喪失法定監護人之資格，是
    聲請人聲請改定相對人之監護人，自屬有據。又本件經囑請
    臺北縣政府社會局針對聲請人丁○○進行訪視結果，據覆略
    以：相對人經法院為禁治產宣告，平日則由外籍幫傭照料，
    嗣與其妻即聲請人戊○○經判決離婚，又相對人生活照顧多
    由聲請人丁○○處理，看護費用亦係相對人存款及聲請丁○○所支付，且聲請人丁○○現於餐廳擔任服務生，每月收入
    新臺幣（下同）三萬元，扣除每月一萬五千元房租，工作狀
    況及收入穩定，尚可負擔家庭生活開銷，經評估，相對人之
    前妻於離婚後無意願擔任監護人，實際上亦未負擔相對人生
    活，而聲請人丁○○收入可維持家庭生活開銷外，亦協助負
    擔相對人幫傭看護費用，另相對人與其母住於臺東市，手足
    與親屬亦住於附近可協助處理生活上事務等語，有臺北縣政
    府社會局99年5月31日北社工字第0990494061號函所附之個
    案處理報告1份存卷可參（參見本院卷第39至41頁）。而相
    對人之母甲○○於本院調查時，雖具狀表示聲請人丁○○不
    適於擔任相對人之監護人云云，惟其高齡將近七十六歲，年
    事已高，且於本院詢以何人適宜擔任相對人之監護人時，始
    終沉默不語（參見本院卷第46頁），足認其並無意願且不適
    宜擔任相對人之監護人。本院參考上開個案處理報告，並衡
    酌聲請人丁○○係相對人之長女，與相對人關係至為密切，
    且為相對人外籍看護費用之實際支應者，其於本件調查期間
    ，迭次具狀並到庭陳明出任監護之強烈意願，從而若由聲請
    人丁○○肩負養護及照顧相對人之責，應係符合相對人之最
    佳利益，自屬適當之人選。綜上各節，本院認為由聲請人丁○○擔任相對人之監護人，應屬妥適，爰依法改定之。另關
    係人丙○○係相對人之胞弟，且已當庭表示同意擔任會同開
    具財產清冊之人（參見本院卷第26頁），爰併予指定關係人
    丙○○為會同開具財產清冊之人。
五、依非訟事件法第21條第2 項，民事訴訟法第第78條，裁定如
    主文所示。
中    華    民    國    99    年    6     月    30    日
                    家事法庭法  官  康文毅
以上正本係照原本作成。
如對本裁定抗告，須於裁定送達後10日內向本院提出抗告狀，並
應繳納抗告費新臺幣1,000元。
中    華    民    國    99    年    6     月    30    日
                            書記官  高美枝

司法院資訊處製作；財團法人民間司法改革基金會備份。
